---
title: "Ejemplo: iliberalismo en discursos políticos"
subtitle: "Código tomado del ejemplo oficial de quallmer (Maerz & Schneider 2020)"
date: today
format:
  html:
    toc: true
    toc-depth: 2
params:
  # Discursos a codificar con la API (máx. 100 en la muestra del paquete). Sube a 100 para usar toda la muestra.
  n_speeches: 40
---

Basado en la viñeta [**Example: Illiberalism in political speeches**](https://quallmer.github.io/quallmer/articles/pkgdown/examples/example_illiberalism.html). El artículo original usa 4.740 discursos desde un `.rds`; aquí usamos la muestra incluida en **quallmer** (`data_corpus_ms2020sample`, 100 discursos) y el índice de diccionario ya viene en `score`.

Maerz, S. F., & Schneider, C. Q. (2020). *Quality & Quantity*, 54, 517--545. <https://doi.org/10.1007/s11135-019-00885-7>

```{r}
#| echo: false
#| message: false
api_candidates <- c(
  {
    inp <- tryCatch(knitr::current_input(warn = FALSE), error = function(e) NA_character_)
    if (is.na(inp) || !nzchar(inp)) {
      if (requireNamespace("rstudioapi", quietly = TRUE) && rstudioapi::isAvailable()) {
        inp <- tryCatch(rstudioapi::documentPath(), error = function(e) NA_character_)
      }
    }
    if (!is.na(inp) && nzchar(inp)) {
      file.path(dirname(normalizePath(inp, winslash = "/", mustWork = FALSE)), "API")
    } else NA_character_
  },
  file.path(getwd(), "API"),
  {
    qd <- Sys.getenv("QUARTO_PROJECT_DIR", "")
    if (nzchar(qd)) file.path(qd, "session_kennet", "API") else NA_character_
  }
)
api_candidates <- api_candidates[!is.na(api_candidates) & nzchar(api_candidates)]
api_file <- api_candidates[vapply(api_candidates, file.exists, logical(1L))][1]
if (is.na(api_file) || !nzchar(api_file)) {
  stop("Falta el archivo `API` (una línea con la clave) junto a este .qmd o en session_kennet/.", call. = FALSE)
}
key <- trimws(readLines(api_file, n = 1L, warn = FALSE))
if (!nzchar(key)) stop("El archivo API está vacío.", call. = FALSE)
Sys.setenv(OPENAI_API_KEY = key)
```

## Paquetes y datos

```{r}
#| message: false
#| warning: false
library(quallmer)
library(quanteda)
library(dplyr)
library(ggplot2)
library(tidyr)

dir.create("ejemplo_output", showWarnings = FALSE, recursive = TRUE)

data_speeches_ms2020 <-
  quallmer::data_corpus_ms2020sample |>
  quanteda::convert(to = "data.frame") |>
  dplyr::rename(.id = doc_id) |>
  dplyr::mutate(.id = as.character(.id))

work <- dplyr::slice_head(data_speeches_ms2020, n = min(params$n_speeches, nrow(data_speeches_ms2020)))

dim(work)
work |>
  dplyr::count(speaker, regime) |>
  dplyr::arrange(dplyr::desc(n)) |>
  dplyr::slice_head(n = 10)
```

## Codebook (liberal--iliberal)

```{r}
codebook_ideology <- qlm_codebook(
  name = "Liberal-illiberal rhetoric",
  instructions = paste(
    "Analyze the rhetorical style of this political speech.",
    "",
    "ILLIBERAL rhetoric (negative scores) includes:",
    "- Nationalism and patriotic appeals",
    "- Paternalism and appeals to tradition",
    "- Emphasis on order, stability, and security",
    "- In-group/out-group distinctions",
    "- Rejection of pluralism",
    "",
    "LIBERAL rhetoric (positive scores) includes:",
    "- Individual rights and freedoms",
    "- Tolerance and pluralism",
    "- Civil liberties and minority rights",
    "- Democratic values and rule of law",
    "- Open society principles",
    "",
    "A score of 0 indicates neutral or mixed rhetoric."
  ),
  schema = ellmer::type_object(
    score = ellmer::type_integer(
      description = "Rhetoric score from -10 (illiberal) to +10 (liberal)"
    ),
    explanation = ellmer::type_string(
      description = "Brief explanation of the assigned score"
    )
  ),
  role = "You are an expert political scientist analyzing political rhetoric.",
  input_type = "text"
)

codebook_ideology
```

## Codificación con el LLM

```{r}
speech_texts <- work$text
names(speech_texts) <- work$.id

coded_speeches <- qlm_code(
  speech_texts,
  codebook = codebook_ideology,
  model = "openai/gpt-4o-mini",
  name = "gpt4o_mini_ideology",
  notes = sprintf(
    "LLM coding of %d speeches (subset of data_corpus_ms2020sample) for liberal-illiberal rhetoric",
    length(speech_texts)
  )
)

saveRDS(coded_speeches, file.path("ejemplo_output", "coded_ideology_gpt4o.rds"))
```

### Muestra aleatoria de discursos codificados

```{r}
set.seed(42)
sample_ids <- sample(work$.id, size = min(10L, length(work$.id)))

work |>
  dplyr::filter(.id %in% sample_ids) |>
  dplyr::select(.id, speaker, country, regime) |>
  dplyr::left_join(
    as.data.frame(coded_speeches) |> dplyr::select(.id, llm_score = score, explanation),
    by = ".id"
  ) |>
  knitr::kable(
    col.names = c("ID", "Speaker", "Country", "Regime", "Score", "Explanation"),
    caption = "Random sample of coded speeches"
  )
```

## Agregación a nivel de orador

```{r}
coded_with_meta <- work |>
  dplyr::select(.id, speaker, country, regime, dictionary_score = score) |>
  dplyr::left_join(
    as.data.frame(coded_speeches) |> dplyr::select(.id, llm_score = score),
    by = ".id"
  )

speaker_scores <- coded_with_meta |>
  dplyr::group_by(speaker, country, regime) |>
  dplyr::summarise(
    n_speeches = dplyr::n(),
    dictionary_score = mean(dictionary_score),
    llm_score = mean(llm_score, na.rm = TRUE),
    .groups = "drop"
  ) |>
  dplyr::mutate(
    dictionary_z = as.numeric(scale(dictionary_score)[, 1]),
    llm_z = as.numeric(scale(llm_score)[, 1])
  ) |>
  dplyr::arrange(dictionary_score)

dplyr::glimpse(speaker_scores)
```

## Comparación diccionario vs. LLM (`qlm_compare`)

```{r}
dictionary_coded <- as_qlm_coded(
  speaker_scores |> dplyr::select(.id = speaker, score = dictionary_z),
  name = "dictionary_ms2020"
)

llm_coded <- as_qlm_coded(
  speaker_scores |> dplyr::select(.id = speaker, score = llm_z),
  name = "gpt4o_mini_aggregated"
)

comparison <- qlm_compare(
  dictionary_coded,
  llm_coded,
  by = "score",
  level = "interval",
  tolerance = 1
)

comparison
```

## Figura tipo artículo (z-scores)

```{r}
plot_data <- speaker_scores |>
  tidyr::pivot_longer(
    cols = c(dictionary_z, llm_z),
    names_to = "method",
    values_to = "score"
  ) |>
  dplyr::mutate(
    method = dplyr::case_when(
      method == "dictionary_z" ~ "Dictionary (original)",
      method == "llm_z" ~ "LLM (GPT-4o-mini)"
    )
  )

ggplot(plot_data, aes(x = reorder(speaker, score), y = score, color = regime, shape = method)) +
  geom_line(aes(group = speaker), linewidth = 0.3, alpha = 0.5) +
  geom_point(size = 3, alpha = 0.8) +
  geom_hline(yintercept = 0, linetype = "dashed", alpha = 0.5) +
  scale_color_manual(
    name = "Regime type",
    values = c("Autocracy" = "#FF3300", "Democracy" = "#00CC00")
  ) +
  scale_shape_manual(
    name = "Method",
    values = c("Dictionary (original)" = 16, "LLM (GPT-4o-mini)" = 17)
  ) +
  labs(
    x = NULL,
    y = "Illiberal vs liberal rhetoric (z-score)",
    title = "Ideology scores by speaker: Dictionary vs. LLM",
    subtitle = "Both scores standardized to z-scores for comparison"
  ) +
  coord_flip() +
  theme_minimal() +
  theme(
    legend.position = "bottom",
    legend.box = "vertical",
    panel.grid.major.y = element_blank()
  )
```

Las clasificaciones de régimen provienen de los metadatos de la muestra (V-Dem en el artículo original).

## Dispersión diccionario vs. LLM

```{r}
ggplot(speaker_scores, aes(x = dictionary_z, y = llm_z, color = regime)) +
  geom_point(size = 4, alpha = 0.8) +
  geom_smooth(method = "lm", se = TRUE, color = "gray40", linetype = "dashed") +
  geom_abline(slope = 1, intercept = 0, linetype = "dotted", alpha = 0.5) +
  scale_color_manual(
    name = "Regime type",
    values = c("Autocracy" = "#FF3300", "Democracy" = "#00CC00")
  ) +
  labs(
    x = "Dictionary score (z-score)",
    y = "LLM score (z-score)",
    title = "Dictionary vs. LLM ideology scores",
    subtitle = "Both standardized; dotted = perfect agreement; dashed = linear fit"
  ) +
  theme_minimal() +
  theme(legend.position = "bottom")
```

## Pista de auditoría (`qlm_trail`)

```{r}
qlm_trail(coded_speeches, path = file.path("ejemplo_output", "ideology_replication"))
```

Genera `ejemplo_output/ideology_replication.rds` y `ejemplo_output/ideology_replication.qmd`.

## Conclusión (como en la viñeta)

1. Resultados comparables entre diccionario y LLM (correlación / acuerdo).
2. El LLM capta matices retóricos que el diccionario no cuenta palabra a palabra.
3. Las explicaciones del modelo ayudan a interpretar y auditar.
4. El diccionario sigue siendo transparente; el LLM puede documentarse con `qlm_trail()`.
